【裁判字號】    97,交上更(一),2
【裁判日期】    970327
【裁判案由】    公共危險
【裁判全文】
臺灣高等法院高雄分院刑事判決     97年度交上更(一)字第2號
上  訴  人
即  被  告  丙○○
上列上訴人因公共危險案件，不服臺灣高雄地方法院96年度交訴
字第26號中華民國96年3 月19日第一審判決（起訴案號：臺灣高
雄地方法院檢察署95年度偵字第31906 號），提起上訴，判決後
，經最高法院發回更審，本院判決如下：
     主  文
原判決關於肇事逃逸暨定執行刑部分均撤銷。
丙○○駕駛動力交通工具肇事，致人受傷而逃逸，累犯，處有期
徒刑柒月，減為有期徒刑參月又拾伍日，如易科罰金以新台幣壹
仟元折算壹日。
     事  實
一、丙○○前於民國93年間因詐欺罪，經臺灣高雄地方法院判處
    有期徒刑5 月確定，於94年2 月1 日執行完畢。猶不知悔改
    ，於95年12月1 日零時許，酒後駕駛車牌號碼S5-410 3號自
    用小客車，欲自高雄縣鳳山市○○路300 號「金沙小吃部」
    返回屏東縣住處（其酒醉駕車部分，已經判決確定），嗣於
    同日凌晨0 時30分許，由北往南方向途經高雄縣鳥松鄉○○
    路10 2巷2 之5 號時，本應注意汽車駕駛人飲酒後其吐氣所
    含酒精成分超過每公升0.25毫克以上者，不得駕車；且應注
    意汽車行駛時，駕駛人應注意車前狀況，並隨時採取必要之
    安全措施，而當時天候晴、夜間有照明、鋪裝柏油路面、路
    面乾燥無缺陷、無障礙物，並無不能注意之情事，竟疏未注
    意，與適從對向車道而來由甲○○駕駛之車牌號碼XN-3487
    號自用小客車碰撞，致甲○○所駕車輛之後視鏡破裂，並因
    當時甲○○所駕車輛之車窗未關，致玻璃碎片彈進車內而使
    其受有左臉及左手擦傷之傷害（過失傷害部分未據告訴及起
    訴），詎丙○○於駕駛動力車輛肇事後，雖預見將導致有人
    受傷之結果，仍本於縱有人受傷，無人將傷者送醫，或無人
    報警請警方前往處理亦不違反其本意之肇事逃逸之間接故意
    ，未下車察看而駕車逃逸離去。嗣經甲○○駕車自後追趕攔
    下丙○○後，報警到場處理，並為警測試其吐氣後之酒精濃
    度高達每公升1.18毫克（1.18MG/L）之數值。
二、案經高雄縣政府警察局仁武分局報告臺灣高雄地方法院檢察
    署檢察官偵查起訴。
    理  由
壹、程序方面：
    證人即被害人甲○○在警詢中所為陳述，因與審判中不符，
    本院審酌其在警詢中所為陳述係出於自由意思，且當時距案
    發時間較近，記憶較為清晰，所受外力較少；而其在審理中
    所為陳述，則係在與被告丙○○和解之後，而較可能受外力
    干涉，故其在警詢中所述具有可信之特別情況，並為證明被
    告犯罪事實存否所必要，自得為證據。
貳、實體方面：
一、訊據上訴人即被告丙○○於本院前審坦承酒後駕車，及於案
    發時間，駕車經過案發地點，且曾被甲○○駕車自後追趕攔
    下，其車上有位女子下車敲其車窗，告知其撞到甲○○車輛
    等情不諱，惟矢口否認有何肇事逃逸犯行，辯稱：我沒有撞
    到甲○○車輛，也不知道有撞到人云云，惟查：
  (一)被告如何於上開時間，駕駛車牌號碼S5-4103 號自用小客車
    ，行經上開地點，與被害人甲○○所駕車牌號碼NX-3487 號
    自小客車對撞後，致其受有左臉及左手擦傷之傷害等情，業
    據證人甲○○於警詢證述綦詳（警卷第7 、8 頁），其雖未
    提出診斷證明書，且於本院上訴審理中改稱：我是因工作而
    受傷，並非因車禍受傷等語。惟證人即製作甲○○警詢筆錄
    之警察郭力豪於本院上訴審證稱：當時我有看到甲○○臉部
    受傷流血等語（本院上訴審96年5 月23日審判筆錄第3 頁）
    ；證人即至現場處理之警察乙○在本院審理中亦證稱：當時
    我有看到甲○○之手及臉部受傷流血，並請他去驗傷，但他
    沒有拿診斷證明書過來等語（本院上更(一)卷第34至35頁）。
    是本件處理之警察既有親眼目睹甲○○受傷流血，顯見其所
    傷害確係因車禍所受之新傷，並非因工作而受之舊傷甚明。
    又依警卷所附相片，甲○○所駕車輛之車窗雖無破裂之事實
    ，惟證人郭力豪及乙○在本院審理中則稱：當時甲○○車輛
    的車窗沒有破，是後視鏡破裂，但甲○○稱是車窗未關，致
    玻璃碎片彈進車內而受有傷害等語（本院上訴卷第37頁、本
    院更(一)卷第33至35頁），而甲○○所駕車輛之後視鏡玻璃確
    有破裂之事實，則有相片可參（警卷第16頁），而被告之車
    輛與甲○○之車輛係對向行駛，則於兩車擦撞後，導致甲○
    ○所駕車輛之後視鏡璃破裂，並彈入車窗未關之甲○○車內
    ，致使甲○○受傷，自屬可能，此外，復有車輛受損照片20
    張（警卷第10至17頁）在卷可稽，足認被告確有駕車肇事致
    甲○○受傷之事實，被告辯稱其未與被害人所駕車輛發生碰
    撞云云，顯係卸責之詞，難予採信。
  (二)被告如何於肇事後，並未下車察看而逕自駕車離去，嗣經甲
    ○○駕車自後追趕始將被告攔下等情，業據證人甲○○於警
    詢證述在卷（警卷第7 、8 頁）；證人乙○在本院審理中，
    亦證稱：我接到勤務中心通報後，前往現場處理，當時甲○
    ○已追到被告，甲○○並帶我回車禍現場，現場有碎片，車
    禍現場距甲○○追到被告的地點有幾百公尺等語（本院更(一)
    卷第33至34頁），被告亦始終坦承駕車途經上開地點後，為
    甲○○駕車自被告左後方超車攔下，且有位女子自甲○○所
    駕車輛下車，敲擊被告車輛車窗，告知被告撞到甲○○車輛
    之事實，足證被告確有於肇事後，並未下車，逕自駕車離去
    之事實。對此被告固辯稱我不知道有撞到人云云，惟依被告
    於本院上訴審自承警卷第14頁編號、照片所示被告所駕
    車輛左側後照鏡破損、第17頁編號、照片所示被告所駕
    車輛左前葉子板、左前車邊之藍色撞痕，均係案發當天造成
    一語（本院上訴審96年5 月4 日準備程序筆錄第2 、3 頁）
    ，及證人甲○○於本院上訴審證述：我所駕車輛駕駛座旁之
    後照鏡及車腹部，與被告所駕車輛撞擊，我車子的後照鏡壞
    掉等語（本院上訴卷96年6 月8 日審判筆錄第5 頁），足認
    被告所駕車輛之上開車損確係案發當時與甲○○所駕車輛對
    撞時所造成；復觀諸上開編號、、、照片所示被告
    車輛肇事後車損狀況：左側後照鏡前後均破損，左前葉子板
    、左前車邊有藍色撞痕，及觀諸警卷第15頁編號、照片
    所示甲○○所駕車輛車損狀況為：左側後照鏡歪斜脫落，後
    照鏡玻璃則全部掉落，足見當初發生擦撞時有相當之力道與
    聲響，且既係被告所駕自用小客車之左側後照鏡、左側車身
    與甲○○所駕自用小客車發生碰撞而產生上開車損，則發生
    擦撞時位於汽車左側駕駛座之被告當可明顯查知；尤有進者
    ，觀諸被告所駕上揭車輛所受車損，先後分散在左側後照鏡
    、左前葉子板及左前車邊，亦證當時碰撞時並非輕微瞬間接
    觸而已，尚因車輛行進而持續刮擦車身，且左後照鏡應為駕
    駛人隨時需留意之物，被告竟未注意其已因車禍而破損，亦
    與常理有違，是被告辯稱不知有撞到甲○○之車輛云云，顯
    有違常情；參以被告於車禍發生後，尚能於夜間知悉有人攔
    車示意停車，並且停放在路旁，此業據被告於警詢自承在卷
    （警卷第2 頁），益見被告當初酒醉駕車尚非全然無意識狀
    態，而不能察覺。則被告確有駕車肇事，並未下車察看逕自
    駕車離去之事實，至為明確。
  (三)至於證人甲○○於本院上訴審雖證稱：案發當天並未因與被
    告所駕車輛發生碰撞而受傷，且撞擊後，被告可能是要去停
    車，我誤以為要逃跑云云，惟查此與被害人於警詢所述全然
    不符，是否可信，已非無疑；而且證人甲○○於本院上訴審
    先證稱我在車禍後沒有受傷，嗣經質之為何在警詢陳述有受
    傷時，始又改稱：我是在工作時受傷云云（本院96年6月8日
    審判筆錄第4、5頁），其在同一日之陳述，竟前後為如此相
    歧之證述，顯見其有掩飾真相之情；而且依被告所述，其當
    時並不知已肇事，故其於肇事後顯然仍駕駛直行，被告也從
    未辯稱其有路邊停車之舉，則證人甲○○於本院證稱被告當
    時係欲停車，並非駕車逃逸云云，亦係迴護被告之詞，難予
    採信。
  (四)次按判斷駕駛人有無逃逸之故意，應就客觀事實判斷，如駕
    駛人對於危險之發生有所認識，明知已發生車禍，或知悉車
    禍有人受傷害或死亡之可能，竟未下車察看，仍駕車離去，
    即可認定有肇事逃逸之犯意。亦即駕駛人對於駕駛動力交通
    工具肇事致人死傷之事實，駕駛人已有所認識，並進而決意
    擅自逃離現場之主觀心態，具有此項故意之犯意，始符合本
    罪之構成要件，惟此項故意之犯罪型態，應包括直接故意與
    間接故意。所謂直接故意，係指駕車肇事而已知悉發生使人
    受傷或死亡之結果，仍決意駕車逃離現場；至於間接故意，
    係指駕駛人對於駕車有無肇事不確知，或對於有無使人受傷
    尚未確知，但因駕車肇事而發生使人受傷之結果，駕駛人已
    有所預見，仍本於縱有人受傷，無人將傷者送醫，或無人報
    警請警方前往處理，亦不違反其本意之決意駕車逃逸，即有
    肇事逃逸之間接故意。本件被告所駕駛之車輛與甲○○駕駛
    之車輛發生撞擊後，被告車輛左側後照鏡前後均破損，左前
    葉子板、左前車邊亦有藍色擦痕，及甲○○之車輛左側後照
    鏡歪斜脫落，後照鏡玻璃全部掉落，如上所述，足見兩車撞
    擊時有相當之力道與聲響，則依肇事當時情形客觀判斷，被
    告就甲○○車內之駕駛有受傷之可能性乙節，已有所認識，
    詎被告仍未下車察看而駕車離去，顯見被告有肇事逃逸之間
    接故意，至為明確。
  (五)綜上所述，本件事證明確，被告犯行均堪以認定，應予依法
    論科。
二、核被告所為，係犯刑法第185 條之4 之駕車肇事逃逸罪。被
    告前於93年間因詐欺案件，經臺灣高雄地方法院判處有期徒
    刑5 月，於94年2 月1 日易科罰金執行完畢之事實，有臺灣
    高等法院被告前案紀錄表1 份在卷可稽，被告於有期徒刑執
    行完畢後，5 年內故意再犯本件有期徒刑以上之本罪，為累
    犯，應依刑法第47條第1 項之規定，加重其刑。
三、原審認被告罪證明確，而為論罪科刑，固非無見，惟未及適
    用中華民國96年罪犯減刑條例減輕其宣告刑，尚有未洽。被
    告上訴意旨否認犯罪，雖無理由，惟原判決關於此部分既有
    不當之處，應本院將原判決關於肇事逃逸及定執行刑部分撤
    銷。爰審酌被告於飲酒後猶駕駛動力交通工具於公眾往來之
    道路，嚴重威脅公眾生命財產安全，且肇事後又未停車救助
    傷者，反而駕車逃逸，惡性非淺，惟被告於原審審理中坦承
    犯行，尚有悔意，且被害人甲○○之傷勢非重等一切情狀，
    量處如主文第2 項所示之刑。又被告之犯罪時間在96年4 月
    24 日 以前，爰依前開條例第2 條第1 項第3 款、第7 條、
    第9 條減輕其宣告刑，並諭知易科罰金之折算標準。
四、被告合法傳喚，無正當之理由不到庭，爰不待其陳述，逕行
    判決。
五、被告酒醉駕車部分，己經本院上訴審判決確定，自不另論列
    ，附此敘明。
據上論結，應依刑事訴訟法第371 條、第369 條第1 項前段、第
364條、第299條第1項前段，刑法第185條之4、第47條第1項、第
41條第1項，中華民國96年罪犯減刑條例第2條第1項第3款、第7
條、第9條，判決如主文。
本案經檢察官陳建年到庭執行職務。
中    華    民    國    97    年    3     月    27    日
                  刑事第三庭    審判長法  官  周賢銳
                                      法  官  黃憲文
                                      法  官  黃仁松
以上正本證明與原本無異。
如不服本判決應於收受本判決後10日內向本院提出上訴書狀，其
未敘述上訴理由者，並得於提起上訴後10日內向本院補提理由書
狀（均須按他造當事人之人數附繕本）「切勿逕送上級法院」。
中    華    民    國    97    年    3     月    27    日
                                      書記官  馬蕙梅
附錄本件判決論罪科刑法條：
刑法第185條之4
駕駛動力交通工具肇事，致人死傷而逃逸者，處 6 月以上 5 年
以下有期徒刑。


司法院資訊處製作；財團法人民間司法改革基金會備份。
